【裁判字號】    98,交訴,19
【裁判日期】    980401
【裁判案由】    公共危險等
【裁判全文】
臺灣板橋地方法院刑事判決              98年度交訴字第19號
公  訴  人  臺灣板橋地方法院檢察署檢察官
被      告  甲○○
上列被告因公共危險等案件，經檢察官提起公訴（97年度偵字第
32350號），本院判決如下：
    主  文
甲○○犯業務過失傷害罪，處有期徒刑參月；又犯肇事致人受傷
逃逸罪，處有期徒刑捌月。應執行有期徒刑玖月。
    事  實
一、甲○○係以駕駛營業用小客車為業，為從事駕駛業務之人，
    其於民國97年9 月10日上午6 時30分許，駕駛車號907-ND號
    營業用小客車，從臺北縣中和市○○街住處出發，沿國光街
    往華順街之方向行駛，於同日上午7 時許，行經臺北縣中和
    市○○街1 號前時，原應注意車前狀況，並隨時採取必要之
    安全措施，而當時天候晴，日間自然光線，道路型態為直路
    ，路面為柏油路面，乾燥無缺陷、無障礙物，視距良好，並
    無不能注意之情事，其明知正值清晨早餐時間，該路段有數
    間商家營業，路旁停放汽機車，行人往來頻繁，竟疏未注意
    道路前方狀況，適步行於同向前方行經該處之乙○○亦未注
    意靠邊行走，致甲○○所駕車輛右側擦撞蘇旺叢，使乙○○
    倒地並受有頭部外傷、右眼角撕裂傷及四肢多處挫擦傷等傷
    害。詎甲○○見狀，竟未停車採取必要之救護措施，反而駕
    車加速逃逸離去，所幸在事故地點對面正與友人聊天之粘吳
    孟麗因聽聞撞擊聲，見蘇旺叢受傷倒地，即將肇事計程車之
    車號、車色、後車窗貼紙圖樣等特徵記下，並提供予警方，
    經警循線追查始悉上情。
二、案經乙○○訴由臺北縣政府警察局中和分局報告臺灣板橋地
    方法院檢察署檢察官偵查後起訴。
    理  由
一、本院認定犯罪事實依據之下述各項證據之證據能力，本件被
    告於言詞辯論終結前，均未聲明異議，該等證據已經本院於
    審理時逐一提示予被告表示意見，本院審酌該等證據之取得
    過程並無瑕疵，與本案待證事實間復具有相當之關聯性，以
    之為本案證據並無不當，自得採為本件認定事實之基礎，併
    此敘明。
二、訊據被告甲○○矢口否認上揭犯行，辯稱其當日駕車並未撞
    到過人，且未聽聞到撞擊聲，及車輛右側之碰撞痕跡與本件
    事故無關，係以前事故造成云云。經查：
  (一)車號907-ND號營業用小客車，係靠行計程車，為被告所有，
    係供被告駕駛營業之用，及本件事故當日上午6 時30分許，
    被告駕駛該車輛從臺北縣中和市○○街住處出發欲載客營業
    ，為找公用電話遂沿國光街往華順街方向行駛，經過華順街
    等情，業經被告於偵查時供述明確，並有執業登記狀態查詢
    資料、車籍查詢資料及汽車駕駛人查詢紀錄各1 紙在卷可稽
    （見偵查卷第18至20頁），堪以認定。
  (二)告訴人蘇旺叢於上揭時地遭車輛自後方擦撞倒地，因而受有
    前揭傷害等事實，有證人蘇旺叢於警詢及偵查之證述可憑，
    並有蘇旺叢亞東紀念醫院診斷證明書、道路交通事故調查報
    告表、道路交通事故現場圖、報案紀錄及事故現場照片在卷
    可憑（見偵查卷第9、12至16、21至22頁），亦堪認定。
  (三)而被告於上揭時地駕車不慎擦撞蘇旺叢後逃逸之事實，已經
    證人即現場目擊證人粘吳孟麗於警詢及偵查時證述明確，再
    依上揭道路交通事故現場圖及事故現場照片所示告訴人血跡
    位置，肇事車輛應係車輛右側擦撞告訴人，而該車號907-ND
    號營業用小客車於肇事當日即為警查獲，經員警分就該車全
    貌及細部拍相片取證後，該車右側確有明顯之撞擊痕跡（見
    偵查卷第42頁），足見證人粘吳孟麗指證肇事車輛為車號90
    7-ND號之營業用小客車，應屬實情，被告空言否認，自非可
    採。至被告另辯稱車輛右側痕跡為以前事故所遺留云云，並
    舉交通事故登記單及照片為證（見本院卷第23至26頁），惟
    經核被告所舉之登記單、照片，該次事故發生時間為97年5
    月27日，該次事故造成車號907-ND營業用小客車之右側照後
    鏡及車頭右側下方防碰裝置受損，然依員警於本件事故當日
    就車號907-ND號營業用小客車所拍相片顯示，該車於員警拍
    照取證時即97年9 月10日，車輛之右側照後鏡及車頭右側下
    方防碰裝置均已更新而無陳舊撞擊痕跡，足見被告前揭所辯
    ，純係卸責之詞，不足採信。
  (四)另依上揭道路交通事故現場圖及事故現場照片所示，蘇旺叢
    因本件事故而遺留之血跡全在車道內，事故地點為往民德路
    方向車道，並未設置人行道，路旁則多停放汽機車，行人行
    經該處，勢需小心靠邊行走以防遭經過車輛擦撞，且當時亦
    無不得靠邊行走之情形，參以蘇旺叢於警詢及偵查時均稱其
    步行前往市場買早餐，剛出門不知為何就遭車輛從後撞擊等
    情（見偵查卷第6 、7 、60頁），顯見蘇旺叢行經事故地點
    時，並未小心靠路邊行走，以致遭被告駕車擦撞，告訴人對
    本件事故之發生亦與有過失，附此敘明。
三、按汽車行駛時，駕駛人應注意車前狀況，並隨時採取必要之
    安全措施，道路交通安全規則第94條第3 項定有明文。本件
    被告肇事時正值清晨早餐時間，該路段路旁停放汽機車，行
    人往來頻繁，被告駕車行經肇事地點時，自應對於車前狀況
    予以注意，而依前揭道路交通事故現場圖、道路交通事故調
    查報告表及現場照片，當時天候晴，日間自然光線，路面為
    柏油路面，乾燥無缺陷、無障礙物，視距良好，並無不能注
    意之情事，詎被告竟疏未注意，駕車不慎擦撞告訴人，致告
    訴人倒地受傷，被告自有過失，而告訴人確因本件交通事故
    受有前揭傷害，本件被告之過失駕駛行為與告訴人所受傷害
    間，自具有相當因果關係，被告業務過失傷害犯行洵堪認定
    。又依前揭證人粘吳孟麗之證詞及員警採證結果，肇事車輛
    確係車號907-ND號營業用小客車無訛，而事故當日該車僅被
    告駕駛使用，證人粘吳孟麗復證述當時聽聞很大撞擊聲，肇
    事計程車見被害人倒地馬上開走，故記下車號及後車窗貼紙
    圖樣之特徵等語（見偵查卷第56、57頁），足以證明被告對
    於肇事並致告訴人倒地受傷之事實，有所察覺知悉，詎被告
    仍未下車協助處理，反駕車逃逸離去，被告肇事逃逸犯行明
    確，亦應依法論處。
四、核被告所為，係犯刑法第284 條第2 項前段之業務過失傷害
    罪及同法第185 條之4 之肇事致人受傷逃逸罪。被告所犯上
    開2 罪名，犯意各別，行為互殊，應予分論併罰。爰審酌被
    告駕車時疏未注意車前狀況，致發生本件交通事故，並於肇
    事致告訴人受傷後駕車逃逸，有一定惡性，犯後未補償告訴
    人，徒令告訴人身心痛苦，應受非難，並審酌告訴人對事故
    之發生與有過失，及被告犯罪手段、情節暨被告雖未坦承犯
    行然已有悔意等一切情狀，各量處如主文所示之刑，並定其
    執行刑。
據上論斷，應依刑事訴訟法第299 條第1 項前段，刑法第284 條
第2 項前段、第185 條之4 、第51條第5 款，刑法施行法第1 條
之1，判決如主文。
本案經檢察官彭聖斐到庭執行職務。
中    華    民    國    98    年    4     月    1     日
                  交通法庭  審判長法  官  彭全曄
                                  法  官  洪珮婷
                                  法  官  陳正昇
以上正本證明與原本無異。
如不服本判決應於收受送達後10日內向本院提出上訴書狀，並應
敘述具體理由；其未敘述上訴理由者，應於上訴期間屆滿後20日
內向本院補提理由書（均須按他造當事人之人數附繕本）「切勿
逕送上級法院」
                                  書記官  林文達
中    華    民    國    98    年    4     月    1     日
附錄本案論罪科刑法條
刑法第284條
因過失傷害人者，處 6 月以下有期徒刑、拘役或 5 百元以下罰
金，致重傷者，處1年以下有期徒刑、拘役或5百元以下罰金。
從事業務之人，因業務上之過失傷害人者，處 1 年以下有期徒刑
、拘役或1 千元以下罰金，致重傷者，處 3 年以下有期徒刑、
拘役或2千元以下罰金。
刑法第185條之4
駕駛動力交通工具肇事，致人死傷而逃逸者，處 6 月以上 5 年
以下有期徒刑。


司法院資訊處製作；財團法人民間司法改革基金會備份。
